【裁判字號】    91,自,222
【裁判日期】    920531
【裁判案由】    違反勞動基準法
【裁判全文】
臺灣士林地方法院刑事裁定                          九十一年度自字第二二二號
    自  訴  人  乙○○
    被      告  丙○○○大廈管理維護股份有限公司
    代  表  人  丁○○
    被      告  甲○○
    兼右代理人
右列被告因違反勞動基準法等案件，經自訴人提起自訴，本院裁定如左：
    主  文
自訴駁回。
    理  由
一、自訴意旨如自訴狀所載（如附件），及於本院訊問時，指稱被告甲○○在交付自
    訴人之薪資簽收單上添註「因管委會手機在值勤被竊，已進入刑事程序，不願至
    別案點。如查證屬實非本人過失時，係他人惡意竊取，有權選擇回公司任職」等
    語，惟在強固公司所持之薪資簽收單上未為如此記載，涉嫌偽造文書。
二、按法院或受命法官於自訴案件第一次審判期日前訊問及調查結果，如認為案件有
    刑事訴訟法第二百五十二條至第二百五十四條之情形者，得以裁定駁回其自訴，
    同法第三百二十六條第三項定有明文。又犯罪嫌疑不足者，應為不起訴處分，則
    為同法第二百五十二條第十款所明定。刑事訴訟法上所謂認定事實之證據，係指
    足以認定被告確有犯罪行為之積極證據而言，該項證據自須適合於被告犯罪事實
    之認定，始得採為斷罪資料，如未發現相當證據，或證據不足以證明，自不能以
    推測或擬制之方法，以為裁判之基礎，最高法院四十年台上字第八六號判例可資
    參照。另告訴人之告訴係以使被告受刑事訴追為目的，是其陳述是否與事實相符
    仍應調查其他證據以資審認，最高法院五十二年台上字第一三００號亦著有判例
    ，此判例於自訴之情形亦應類推適用。
三、訊據被告甲○○等堅決否認有違法預扣工資犯行，辯稱：自訴人於九十一七月十
    日上班時，因細故與他人爭執，被告丙○○○大廈管理維護股份有限公司（下稱
    強固公司）本欲調自訴人往附近處所上班，然自訴人拒不接受，即逕行離去，又
    未辦理離職手續。經多次與自訴人聯繫，自訴人始於七月二十三日至公司辦理離
    職手續。上開無線電對講機非強固公司所有，乃屬Ｅ時代大樓管理委員會所有，
    於值勤時交由自訴人使用保管，並規定隨身攜帶，公司派駐該管理委員會總幹事
    為免遺失，三令五申要求隨身攜帶，倘自訴人依規定使用保管，無線電對講機不
    可能遺失。被告甲○○於七月二十三日與自訴人洽談結果，雙方終達成協議，協
    議內容為：「自訴人自請離職並同意由薪資內賠償」，有離職申請單及薪資領據
    各乙份可證，協議後被告甲○○同意，若經查確非出於自訴人過失，且查出由他
    人竊盜，被告強固公司將退還無線電對講機費用，因此，被告甲○○是在民事責
    任已釐清、金額已確定之情形下，與自訴人達成協議，並未違反勞動基準法第二
    十六條之規定，被告丁○○則事前不知情，也未授意甲○○處理方式等語。
四、經查：自訴人於九十一年七月二十三日在強固公司有簽立離職申請單，此經被告
    甲○○述明，並有其提出之離職申請單一張可稽，其上有自訴人所書寫之欲離職
    理由「因管委會手機在值勤被竊，已進入刑事程序，不願至別案點。如查證屬實
    非本人過失時，係他人惡意竊取，有權選擇回公司任職」等語為證，雖自訴人陳
    稱因為甲○○以不填離職申請單即不給薪水為要脅，所以伊書寫上開離職申請單
    ，不料伊書寫之後，甲○○仍不給薪水云云，然查：自訴人有收受薪水，此有其
    簽名之薪水領據一張可稽，自訴人辯稱其簽名乃表示同意加註「手機部分如經查
    確實非出乙○○過失遺失，且查出由他人竊盜，本公司將退還手機之費用」，並
    非表示收到薪水云云，惟查其簽名係在薪資簽收單之簽名欄，該簽名欄左側記載
    實發金額「二三七一七」，及付款內容「Ｍ３５乙○○６－７月份薪資」，而上
    開加註部分是在整個制式格式之下，倘自訴人係為表示同意加註部分，自應銜接
    加註部分而簽名，豈有簽名於薪水簽收單之「簽名欄」之理？被告於九十一年七
    月二十三日有收受與公司核算之薪水，堪以認定。其既簽收其與公司核算之薪水
    ，又無積極之證據足以證明其受甲○○之要脅或其他不正當手段，自應認其係同
    意離職，與甲○○協議，同意先由強固公司扣除無線電對講機之金額，待查明自
    訴人於該手機之遺失無過失時，始給付協議扣除之該筆金額。按勞動基準法第二
    十六條所規定之「預扣勞工工資」，係指在違約賠償等事實未發生或其事實已發
    生，但責任歸屬、範圍大小、金額多寡等未確定前，雇主預先扣發勞工工資作為
    違約金或賠償費用，按本件無線電對講機之金額既為確定，又係自訴人在值勤時
    保管中遺失，自訴人恐有違保管之注意義務，而有過失之責，僱用人在其離職前
    本有追究其過失責任要求賠償之權利，是自訴人倘與強固公司人事總務室經理協
    議先行自離職前之薪水扣除，待事後究明如非其責任再予發放之處理方式，並不
    違背常情，是甲○○辯稱此部分薪水扣留不發，乃經自訴人之同意等語，應屬可
    信。自訴人指稱未經其同意云云，未能提出積極之證據證明之，尚不足採。綜上
    ，難認被告有違法預扣工資情事。
五、自訴人指稱被告偽造薪資領據原本部分，涉犯刑法二百十條偽造文書罪嫌云云，
    惟按偽造文書罪，係指無製作權而捏造他人名義製作文書，本件被告甲○○未於
    自己之存根上記載協議之註記事項，非捏造他人名義製作不實之文書，其行為自
    難以該罪相繩。
六、本院調查證據結果，認本案被告之犯罪嫌疑不足，爰依前開規定，以裁定駁回自
    訴人之自訴。
據上論斷，依刑事訴訟法第三百二十六條第三項、第二百五十二條第十款，裁定如主
文。
中      華      民      國      九十二      年    五    月    三十一    日
                              臺灣士林地方法院刑事第四庭
                                          法  官  趙  文  卿
右正本證明與原本無異。
如不服本裁定應於送達後五日內向本院提出抗告狀。
                                          書記官  劉  政  惠
中      華      民      國      九十二      年    五    月    三十一    日


司法院資訊處製作；財團法人民間司法改革基金會備份。
